臺灣桃園地方法院民事判決　　　　　　 100年度小上字第37號
上 訴 人　謝文亮
被上訴人　黃舜娥
上列當事人間請求損害賠償事件，上訴人對於民國100 年7 月14
日本院中壢簡易庭100 年度桃小字第594 號第一審小額民事判決
提起上訴，本院合議庭判決如下：
    主      文
上訴駁回。
第二審訴訟費用新台幣壹仟伍佰元由上訴人負擔。
    理      由
一、按對於小額程式之第一審裁判，得上訴或抗告於管轄之地方
    法院，然非以其違背法令為理由，不得為之，民事訴訟法第
    436 條之24第2 項定有明文。而上訴狀應記載上訴理由，表
    明下列各款事項：1、原判決所違背之法令及其具體內容。2
    、依訴訟資料可認為原判決有違背法令之具體事實。民事訴
    訟法第436 條之25亦有明定。經查，本件上訴人之上訴理由
    ，已略謂：原判決駁回其減少價金之請求，違反民法第356
    條規定之意旨而適用法規錯誤，且未依民事訴訟法第199 條
    第1 、2 項規定向上訴人行使闡明權，影響上訴人權益，並
    有判決程序重大瑕疵及判決不備理由等語（詳後述）。核其
    上訴理由對於所主張原審小額判決違背法令之情事，已有具
    體指摘，是上訴人提起本件上訴，應認為其具備程序上合法
    要件。合先敘明。
二、次按小額程式之第一審判決，依上訴意旨足認上訴為無理由
    者，得不經言詞辯論為之，民事訴訟法第436 條之29第2 款
    亦有明文。
三、上訴意旨略以：
  (一)緣上訴人於民國99年5 月15日透過訴外人熊惠貞即惠豐不動
    產仲介經紀企業社（下稱惠豐仲介），以新臺幣（下同）39
    0 萬元向被上訴人購得坐落於桃園縣桃園市○○段847 地號
    土地與其上門牌號碼桃園縣桃園市村○○街71號1 樓之房屋
    （下稱系爭土地、房屋，合稱系爭房地）。上訴人已依約付
    訖全部價金，被上訴人並於99年6 月14日交付系爭房地並辦
    畢所有權移轉登記，上訴人並於3 日後即同年月17日將之出
    租予訴外人彭俊衡作為里長辦公室使用。因系爭房屋於買屋
    時處於停水、停電之狀態而無法瞭解屋況，遂由被上訴人簽
    署一份「房地產標的現況說明書」（下稱房地現況說明書）
    ，其上並無記載任何異常，即系爭房屋沒有瑕疵。詎料，99
    年10月中旬經房客彭俊衡告知：系爭房屋有水管阻塞問題，
    上訴人逕請彭俊衡自行疏通，惟同年11月經彭俊衡再次反映
    水管阻塞問題，係因有雜物及毛髮卡在廚房、洗手台、浴室
    三根管路會集處所致，費很大功夫才排除。經此事件，上訴
    人因而進行檢測，又發現愈是靠窗的牆壁磁磚有裂痕並突起
    （因無脫落不仔細看不會察覺），及中庭地面磁磚有裂痕等
    情形。經通知被上訴人出面處理，均未獲置理。
  (二)原判決有如下之違背法令：
  1.原判決於判決書第4 頁第二點：「兩造皆自認系爭房屋於99
    年6 月14日交付，且原告於本院審理時復陳稱：地下室樑柱
    及浴室牆面磁磚的問題，其於（99年）10月中旬時，為查看
    水管堵塞時發現等語，佐以原告提出之查驗報告所附照片與
    說明第2至7頁，地下室牆面之隆起及裂縫，又頂版混凝土保
    護層之隆起、剝落與多處鋼筋外露等現象，均明顯可見，又
    系爭房屋外之中庭磁磚，確有一道顯而易見之裂縫等情，則
    前開瑕疵既然如此顯著，且原告已於（99年）10月中旬發見
    ，是其本應即時通知被告，然原告遲至同年12月13日始以系
    爭存證信函通知被告，有兩造俱不爭執之系爭存證信函附卷
    足佐，則原告通知被告時，期間已經約二月，揆諸上開規定
    ，原告未於發見瑕疵時即時通知被告，自應視為原告已承認
    浴室磁磚及系爭房屋外之中庭磁磚與地下室牆面之瑕疵」等
    理由論述，顯有「判決不適用法規」及「判決不備理由」之
    違法之處。
  2.又原判決駁回上訴人減少價金之請求，無非係以上訴人已於
    99年10月中旬發現瑕疵，本應及時通知被上訴人，然上訴人
    卻遲至同年12月13日始以存證信函通知被上訴人，則上訴人
    通知被上訴人時，期間已經約二月，係上訴人未於發現瑕疵
    時即時通知被上訴人，自應視為上訴人已承認浴室磁磚及系
    爭房屋外之中庭磁磚與地下室牆面之瑕疵等語，作為其駁回
    之理由，然查，民法第356 條固規定：「買受人應按物之性
    質，依通常程序從速檢查其所受領之物。如發見有應由出賣
    人負擔保責任之瑕疵時，應即通知出賣人。買受人怠於為前
    項之通知者，除依通常之檢查不能發現之瑕疵外，視為承認
    其所受領之物。不能即知之瑕疵，至日後發見者，應即通知
    出賣人，怠於為通知者，視為承認其所受領之物」，然上開
    規定之通知並非以書面為要件，亦即口頭通知亦無不可，而
    上訴人就本案於99年11月發現系爭房屋之瑕疵後，即曾先委
    託仲介彭文君口頭通知被上訴人出面處理，然被上訴人卻不
    願出面，上訴人始於同年12月13日再以存證信函通知被上訴
    人。換言之，上訴人於發現系爭房屋存有瑕疵後，確實已立
    即通知被上訴人知悉，然原審判決卻僅憑上訴人所寄發存證
    信函之時間，即逕認上訴人係於99年12月13日始通知被上訴
    人，且亦未就上開對上訴人訴訟關係權益有極大影響之認定
    ，依民事訴訟法第199 條第1 、2 項之規定向上訴人行使闡
    明權，並給予上訴人充分辯論及陳述之機會，亦即原審對於
    影響上訴人權益之訴訟關係，顯然違背闡明義務，其訴訟程
    序即有重大瑕疵，而基此所為之判決，應屬違背法令。
  3.此外，上訴人於原審亦曾主張被上訴人於系爭房屋現況說明
    書中，並未清楚記載說明系爭房屋存有上開瑕疵，故被上訴
    人應有故意不告知瑕疵之情事，依法應不得適用民法第356
    條之規定，然原審判決竟未採納有利於上訴人之主張，亦未
    說明其不予採納之理由，是原審判決顯然亦有民事訴訟法第
    469 條第6 款之判決不備理由之當然違法之處。
  (三)上訴聲明：1.原判決廢棄。2.被上訴人應給付上訴人88,000
    元。3.第一、二審之訴訟費用均由被上訴人負擔。
四、本院得心證之理由：
  (一)兩造不爭執事項：
    上訴人於99年5 月15日透過惠豐仲介，以390 萬元向被上訴
    人購得系爭房地，並已付訖全部價金，而被上訴人亦於99年
    6 月14日將系爭房地交付予上訴人，上訴人旋於同年6 月17
    日將系爭房屋出租予彭俊衡作為里長辦公室使用。被上訴人
    於簽訂系爭房地之買賣契約前，曾出示99年5 月9 日經其簽
    名之房地現況說明書。又系爭房屋嗣經發見有水管阻塞、浴
    室磁磚脫落、系爭房屋以外之中庭磁磚有明顯突起及裂痕，
    地下室結構柱水泥面縱向及橫向龜裂、牆面隆起等情形。又
    上訴人曾以99年12月13日蘆竹郵局783 號存證信函（下稱系
    爭存證信函）將上情通知被上訴人，並曾向桃園市調解委員
    會申請調解，惟因被上訴人未到場致調解不成立，又系爭房
    屋之一樓屋頂漏水等事實，為兩造於原審所不爭執，並有上
    訴人於原審提出之各項文件，及上訴人先前委請日建工程顧
    問有限公司就系爭房屋之地下室、一樓戶外中庭現況所為之
    查驗報告（下稱系爭查驗報告）等在卷為憑【詳參原審卷內
    】，足信屬實。此外，上訴人於原審係於100 年5 月17日提
    起本件小額訴訟，亦有其原審起訴狀上之本院收文戳印可憑
    ，亦堪信為真。
  (二)上訴人另主張：系爭房屋於交付前，浴室即有面積寬約50公
    分、長約70公分之磁磚明顯突起及裂痕，又緊臨系爭房屋外
    之社區中庭地面有一道長約5 公尺之深裂痕，另地下室相對
    位置亦有結構柱水泥面縱向及橫向龜裂、牆面隆起、頂版水
    泥脫落、鋼筋外露等情，被上訴人於原審固不爭執，然辯稱
    略以：上訴人於訂約前曾經查看過系爭房屋，也已經看過浴
    室磁磚，如果要被上訴人修理，被上訴人可以不賣系爭房屋
    ，且兩造已約定採現況交屋，又地下室及中庭應由管理委員
    會負責等語。查：
  1.按「買受人應按物之性質，依通常程序從速檢查其所受領之
    物。如發見有應由出賣人負擔保責任之瑕疵時，應即通知出
    賣人（第1 項）。買受人怠於為前項之通知者，除依通常之
    檢查不能發見之瑕疵外，視為承認其所受領之物（第2 項）
    。不能即知之瑕疵，至日後發見者，應即通知出賣人，怠於
    為通知者，視為承認其所受領之物（第3 項）。」、「前條
    規定，於出賣人故意不告知瑕疵於買受人者，不適用之。」
    ，以上民法第356 條第1 至3 項及第357 條分別定有明文。
    而前開條文所謂「依通常程序」迅速檢查，應視物之不同性
    質而定。按本件兩造買賣之標的為系爭房屋，上訴人應可依
    通常程序檢查該屋有無瑕疵，如發現有瑕疵，即應從速通知
    被上訴人，否則即可認上訴人承認所受領之房屋為無瑕疵。
  2.上訴人所指之前揭浴室磁磚明顯突起、裂痕及脫落，系爭房
    屋以外之中庭磁磚有明顯突起及裂痕，地下室結構柱水泥面
    縱向及橫向龜裂、牆面隆起及裂縫、頂版混凝土保護層之隆
    起、剝落與多處鋼筋外露等情形，觀諸上訴人於原審提出之
    系爭查驗報告所附照片、說明（見原審卷第6 至13頁）及上
    訴人自行提出之相片（見原審卷第18至19頁），可知上訴人
    所指前述瑕疵，均係以肉眼觀察即明顯可見，是上訴人於交
    屋（99年6 月14日）後，其本應依通常程序迅速檢查，並即
    時通知被上訴人，然上訴人遲至同年12月13日始以系爭存證
    信函通知被上訴人（存證信函見原審卷第15至17頁），則上
    訴人通知被上訴人時，期間已將近6 個月（縱以上訴人於原
    審所自陳：地下室樑柱及浴室牆面磁磚的問題，係其於99年
    10月中旬時，為查看水管堵塞時發現等語，其以存證信函通
    知被上訴人之時間亦已約有2 個月），揆諸上開規定，上訴
    人未於發見瑕疵時即時通知被上訴人，自應視為上訴人已承
    認前述浴室磁磚及系爭房屋外之中庭磁磚與地下室牆面之瑕
    疵。至上訴人固稱：其於99年6 月14日交屋後，旋於同年月
    17日將系爭房屋出租他人使用，又因當時上訴人配偶罹病且
    病情惡化，致無暇關心系爭房屋之情形等語，惟按此情縱認
    屬實，然此仍無從解免法律所課以買受人應從速檢查受領之
    物之義務，況上訴人亦非不得委請承租人代為檢查系爭房屋
    之狀況，是上訴人前揭陳詞，亦難採為對其有利之認定。
  3.況查，民法第357 條規定所謂出賣人故意不告知瑕疵，係指
    物交付時，買受人不知瑕疵，出賣人仍不為告知，故處罰出
    賣人違背交易誠信原則者所為之規定，倘買賣雙方認知交付
    之物有瑕疵存在之可能，而出賣人未再為告知，已非所謂故
    意不告知瑕疵，買受人自仍應受民法第356 條所規定買受人
    從速檢查義務之限制。上訴人主張：被上訴人於簽約前曾出
    具房地現況說明書1 份予上訴人，其上未清楚記載說明系爭
    房屋存有上開瑕疵，故被上訴人應有故意不告知瑕疵之情事
    ，依法不得適用民法第356 條規定等語，惟如前所述，上訴
    人所指前揭瑕疵均為外觀明顯可見，且亦為一般中古屋可能
    發生之情形，而上訴人於購屋前既曾前往查看，依常理應可
    認其於決定購屋前即已知悉該屋之前述狀況，又兩造就系爭
    房地所簽之買賣契約亦約明係「現況交屋」（見原審卷第34
    頁），則依前開說明，自難認被上訴人有何故意不為告知瑕
    疵之情形。況觀諸系爭房地現況說明書（見原審卷第22頁）
    ，其內容係條列式之表格供出賣人以勾選方式填載，共計有
    33項，關於房屋本體的部分僅有「建物是否有滲漏水情形」
    、「是否有損鄰狀況」、「是否曾發生火災或其他天然災害
    ，造成建築物損害」、「是否被建管單位列為危險建築」、
    「是否做過輻射屋檢測」、「是否做過海砂屋檢測」、「是
    否曾發生凶宅或自殺致死之情形」、「屋內自來水及排水系
    統是否正常」等項（即該說明書第13至20項），而上訴人前
    揭所指之浴室磁磚明顯突起、裂痕及脫落，系爭房屋以外之
    中庭磁磚有明顯突起及裂痕，地下室結構柱水泥面縱向及橫
    向龜裂、牆面隆起及裂縫、頂版混凝土保護層之隆起、剝落
    與多處鋼筋外露等情，均非該說明書所列事項，是尚難僅以
    被上訴人曾出具該現況說明書而認其有故意不告知瑕疵之情
    事。至上訴人另稱：其於購屋前雖曾至現場查看，但去現場
    時是屬於停水停電狀態，無法看到房屋現狀等語，惟此業為
    被上訴人所否認，而上訴人就其所述並未舉證以實其說，自
    難憑採，且如前所述，縱認其於交屋前並未查看房屋情形，
    惟於交屋後仍得儘速檢查，是上訴人此部分主張仍難憑採。
  (三)上訴人另主張：系爭房屋水管堵塞等語，並於原審100 年6
    月23日審理時追加主張系爭房屋有屋頂漏水之瑕疵，復稱：
    彭俊衡於100 年6 月7 日始告知有屋頂漏水等語，並提出一
    人衛生企業社之疏通水管收據與現場照片為證，然業為被上
    訴人所否認，並抗辯略稱：上訴人稱於99年9 月發現水管堵
    塞，但與系爭存證信函所載10月中旬並不一致，且出入及使
    用系爭房屋之人眾多，上訴人應證明堵塞原因是其主張之毛
    髮及雜物乾裂造成，況且在交屋前，上訴人本人曾去現場查
    看2 次，也說現場不乾淨，所以被上訴人曾請外勞打掃過2
    次；1 樓屋頂漏水原因應係由2 樓而非被上訴人造成，上訴
    人應該找二樓修理，與被上訴人無關等語。查：
  1.按當事人主張有利於己之事實者，就其事實有舉證之責任，
    民事訴訟法第277 條前段定有明文。次按物之出賣人對於買
    受人，應擔保其物依第373 條之規定危險移轉於買受人時無
    滅失或減少其價值之瑕疵，亦無滅失或減少其通常效用或契
    約預定效用之瑕疵。但減少之程度，無關重要者，不得視為
    瑕疵，民法第354 條第1 項固有明文。然物之出賣人就出賣
    標的物所負物之瑕疵擔保責任，以該瑕疵於「危險移轉時」
    存在者為限，此觀民法第354 四條規定自明。倘瑕疵係於危
    險移轉後，始行發生，即非出賣人應負物之瑕疵擔保責任範
    疇（參最高法院95年度台上字第951 號判決要旨）。
  2.觀諸兩造所不爭執、由上訴人提出之「一人衛生企業社」疏
    通水管收據，固得證明系爭房屋有水管堵塞之情，惟單憑前
    開收據尚無法證明水管堵塞發生之時間。且依上訴人於原審
    所略稱：房客彭俊衡請一人衛生企業社來疏通水管，才發現
    是廚房、浴室及洗手台共通的排水管部分有大量的毛髮及雜
    物，因為久未使用結成硬塊，才會造成水管堵塞等語，對照
    上訴人另稱：99年6 月14日交屋後，其於同年月17日即出租
    予彭俊衡作為里長辦公室使用，而彭俊衡於同年9 月下旬告
    知水管堵塞等語，則可知系爭房屋自上訴人於99年6 月17日
    出租予彭俊衡起，迨至彭俊衡於同年9 月下旬通知水管堵塞
    之時止，已有逾3 個月期間，均處於有人使用之狀態，則上
    訴人前揭所稱「有大量毛髮及雜物『因久未使用』結成硬塊
    」一節，其是否可信即非無疑。況造成水管堵塞之原因非一
    ，上訴人既無法證明系爭房屋在交屋前即有（排）水管堵塞
    之情形，則其要求被上訴人就排水管堵塞之瑕疵應負賠償責
    任一節，即難認有據（此部分亦據原審於判決書第5 至6 頁
    敘明）。
  3.另依上訴人於原審提出之現場照片所示（見原審卷第56至57
    頁），自屋頂天花板以降，有二道顯而易見之水漬蜿蜒而下
    ，其下方地板上甚至放有一紅色水盆狀似承接屋頂之漏水，
    足見漏水之情況嚴重，勢將影響彭俊衡身為系爭房屋承租人
    之使用權益，則該屋於交屋時若即有前述狀況，依常情彭俊
    衡自無可能在發見屋頂漏水後仍故意對房東即上訴人隱而不
    宣，據此，足認系爭房屋屋頂漏水之發生時間，與上訴人所
    稱彭俊衡於100 年9 月間告知之時間，應相當接近，是可知
    此部分瑕疵亦係於交屋後始行發生，尚難認於系爭房屋交屋
    前即存有此項瑕疵，則同前說明，上訴人要求被上訴人就此
    部分負瑕疵擔保責任，亦難認為有理由（此部分亦據原審於
    判決書第6 頁敘明）。
五、綜上所述，原審認定上訴人之主張為無理由而駁回其請求，
    尚無不合，是原判決並無上訴人所指違背法令、判決不備理
    由、或判決程序有重大瑕疵等情形。上訴人提起本件上訴，
    依其上訴意旨足認其上訴為顯無理由，爰依民事訴訟法第43
    6 條之29第2 款規定，不經言詞辯論，逕以判決駁回。
六、關於上訴人應負擔之第二審訴訟費用，依民事訴訟法第436
    條之32第1 項準用同法第436 條之19第1 項之規定，爰確定
    本件訴訟費用額如主文第二項所示之金額。
七、結論：本件上訴為無理由，依民事訴訟法第436 條之32第1
    項、第2 項、第449 條第1 項、第436 條之29第2 款、第78
    條、第436 條之32第1 項、第436 條之19第1 項，判決如主
    文。
中    華    民    國   100    年    12    月    28    日
                    民事第三庭  審判長法  官  黃漢權
                                      法  官  陳心婷
                                      法  官  周玉
以上正本係照原本作成。
本判決不得上訴。
中    華    民    國   100    年    12    月    29    日
                                      書記官  楊郁馨